# 请教陈版同一控制企业合并，子公司累计亏损的时候的合并报表如何调整？

提问人：vita_c 时间：2016-10-14 16:50:10
假设 1 月 1 日期初 公司A净资产 1000 万，其中（股本 500 万，未分配利润 500 万）；B公司净资产 -100万，其中（股本 100 万，未分配利润-200万）。 至 6 月 30 日合并前 A公司实现净利润 100 万，净资产变为 1100 万，其中（股本 500 万，未分配利润 600 万）； B公司净资产变为-150万，其中（股本 100 万，未分配利润-250万）。 6 月 30 日A公司支付 100 万，同一控制企业合并了B公司，则在A公司个别报表应该确认： 借：长期股权投资 0 未
分配利润 -100 贷：银行存款 100 那么在 6 月 30 日A公司的合并报表上应该如何进行相应的调整？ 我认为首先： ①在合并报表层面将长投调整到合并日的子公司的净资产账面
价值 借：未分配利润 150 贷：长期股权投资 150 ②抵消子公司的所有者权益与长投
借：股本 100 期末未分配利润 -250 贷：长期股权投资 -150
到这一步的调整后，合并的未分配利润变为=600-100-250-150+250=350万， 我现在想要知道的就是在这个是否还要恢复子公司的留存收益？因为如果这个时候恢复分录应该是这样的吧： 借：资本公积 -250 贷：未分配利润 -250 这时的期末未分配利润=350-250=100万。这样显示出来感觉有问题，因为在 6 月 30 日合并后，A公司个别报表的所有者权益变成了 1000 （股本 500 万，未分配利润=600-100=500），B公司个别报表的仍然是（股本 100 万，未分配利润-250万） 合并报表上不是应该显示为未分配利润为=500-250=250万？还是我的理解上有问题，请各位老师指点！！非常感谢！

回答人：chenyiwei
因为是收购 100 ％股权，且被收购方自成立以来一直由目前的最终控制方控制，所以抵销分录可以简化为： 1 、借：股本 100 ，贷：
资本公积 100 2、借：资本公积 0 ，贷：长期股权投资 0 这样，合并报表层面对B公司的留存收益，仍然相当于进行了全面恢复（因为没有抵销）。不用做模拟权益法等复杂处理。

提问人：vita_c 时间：2016-10-14 19:08:41
您的意思是在合并报表层面不需要做任何其他调整，至做抵消股本的这一笔分录。那么在合并报表的未分配利润就体现为=500（A公司）-250（B公司）=250万。那么我有 2 点疑问： ①在支付完合并对价后，A公司的所有者权益为 1000 （其中股本 500 未分配利润500 ）同时拥有了B公司的全部权益，B公司的净资产-150万（股本 100 未分配利润 -250），那么这 2 个简单的合并在一起后，合并后的未分配利润是不是体现为 500-150=350万 更合理？ ②按照我上面的合并调整思路，恢复未分配利润-250万后，合并后的未分配利润=500（A公司支付对价后）-250（B公司）-150（合并报表层面将长投调整到子公司净资产）+250（抵消子公司期末未分配利润）-250（恢复子公司期末未分配利润）=100万，为什么得不出 250 的结果，是我的调整分录哪里有问题吗？

回答人：chenyiwei
合并报表的留存收益等于母子公司留存收益之和，不可能大于。要注意保持合并报表中合并资产负债表和合并利润表之间的自然勾稽滚存关系。

提问人：vita_c 时间：2016-10-15 10:18:21
这样看来，如果想达到留存收益等于母子公司留存收益之和的结果时，在最后一步恢复子公司的留存收益时，就只能是仅再恢复-100 ，借：资本公积 -100 贷：未分配利润 -100 如果从这个结果再来理解过程就是说在合并报表调整长投到-150时，已经恢复了子公司的 -150的 期末未分配利润，所以才再恢复 -100. --------------------------------------------------这样看下来 ，调整成权益法再进行抵消时，遇见特殊的情况时，就不知道怎么处理才好。不知道有没有好的介绍合并报表的书籍推荐下（能涵盖特殊情况的）？
或者有没有那种介绍成本法抵消的书籍？

回答人：chenyiwei
目前比较好的书似乎比较难找。这些方面的经验是要靠自己在实务操作中逐步摸索的。实际上成本法下直接合并抵销的方法很简单，比权益法要容易操作得多，本版面精华区也有相关帖子讨论，你可以搜索一下看看“与时俱进de驴子”曾经发过的相关帖子。 成本法下直接编制抵销分录的方式，不仅快速，而且在股权不发生变动的情况下，只需把上年抵销分录滚下来就可以了，甚至可以不用修改，这比权益法下每年要重新编制抵销分录的做法更为便捷。当然，如果要实现在合并报表软件中的自动化处理，成本法下和权益法下的处理方法和流程就会是不一样的。